臺灣臺南地方法院刑事判決
110年度交簡上字第40號
上  訴  人    
即  被  告  王定庠



上列上訴人即被告因過失傷害案件，不服本院109年度交簡字第2
731號中華民國109年12月31日日第一審簡易判決（聲請案號：10
9年度調偵字第1336號），提起上訴，本院管轄之第二審合議庭
判決如下：
    主  文
原判決撤銷。
王定庠犯過失傷害罪，免刑。
    事  實
一、王定庠於民國108年7月13日17時44分許，駕駛車牌號碼000-
    0000號自用小客車，沿臺南市東區東門路2段由西往東方向
    行駛至東門路2段239巷口迴轉時，本應注意汽車迴車前，應
    暫停並顯示左轉燈光或手勢，看清無來往車輛，並注意行人
    通過，始得迴轉，而依當時天候晴、日間自然光線、道路無
    障礙物及視距良好情狀，及其智識、能力，又無不能注意之
    特別情事，竟疏未注意及此而貿然迴轉，適有枋育杰（原名
    ：枋福展）騎乘車牌號碼000-000號普通重型機車沿東門路2
    段往由東往西方向直行至該處，閃避不及而發生碰撞，致枋
    育杰受有右側手肘挫傷擦傷、左側大腿挫傷擦傷、雙側膝部
    挫傷擦傷、右側小腿挫傷擦傷之傷害。王定庠於肇事後留置
    現場，於警方據報前往處理在未發覺王定庠為犯罪人前，王
    定庠即向處理本件道路交通事故，尚不知肇事者為何人之警
    員供承其為肇事人，自首並接受裁判。
二、案經枋育杰訴由臺南市政府警察局第一分局報告臺灣臺南地
    方檢察署檢察官聲請簡易判決處刑。
    理  由
壹、證據能力方面本判決理由所援用之證據資料（含供述證據及
    非供述證據），被告、檢察官於本院審理時同意作為證據，
    依刑事訴訟法第159條之5第1項規定，認均有證據能力。
貳、實體方面
一、上揭犯罪事實業據被告王定庠於本院審理時坦承不諱，本院
    復審酌：
㈠、被告與告訴人枋育杰於上揭時、地發生車禍之事實，除據被
    告於本院審理時供承屬實外，核與告訴人於警詢中指述之發
    生車禍情節相符，並有道路交通事故現場圖、道路交通事故
    調查表㈠㈡、現場照片23張（警卷第13至27頁）在卷可稽；而
    告訴人受有右側手肘挫傷擦傷、左側大腿挫傷擦傷、雙側膝
    部挫傷擦傷、右側小腿挫傷擦傷之事實，有台南市立醫院診
    斷證明書1份（警卷第10頁）附卷可憑，堪認屬真實。
㈡、按汽車迴車前，應暫停並顯示左轉燈光或手勢，看清無來往
    車輛，並注意行人通過，始得迴轉，道路交通安全規則第10
    6條第5款定有明文。經查，觀諸交通事故調查報告表㈠所載
    ，案發當時日間自然光線、柏油路面乾燥無缺陷、無障礙物
    、視距良好，並無不能注意之情事，被告駕車迴轉前疏未注
    意往來車輛，其有此部分之過失，應堪認定。
㈢、綜上所述，被告就本件車禍之發生確有過失行為，其過失行
    為確使告訴人因而受傷，是被告之過失行為與告訴人之傷害
    結果間，應具有相當因果關係無疑。是以，本件事證已臻明
    確，被告之犯行應堪認定。
二、論罪：
    核被告所為，係犯刑法第284條前段之過失傷害罪。被告於
    肇事後留置現場，並於有偵查犯罪權限之機關或公務員知悉
    本件犯罪人之前，即主動向臺南市政府警察局第一分局交通
    處理小組現場處理之員警坦承其係肇事人且表明願意接受調
    查裁判等情，此有道路交通事故肇事人自首情形紀錄表1紙
    在卷可參（警卷第28頁），符合刑法第62條前段自首之減輕
    其刑規定，爰減輕其刑。
三、撤銷改判之理由：原審以被告犯罪事證明確，予以論罪科刑
    ，固非無見。惟被告以其早與告訴人和解，告訴人並已拋棄
    其他請求，告訴人竟為再取得賠償，繼續對被告為告訴，本
    件應予免刑判決為由，提起上訴，為有理由：
㈠、按刑法第59條規定「犯罪之情狀顯可憫恕，認科以最低度刑
    仍嫌過重者，得酌量減輕其刑」，係指犯罪另有特殊之原因
    與環境，在客觀上足以引起一般同情，認為即予宣告法定低
    度刑期，猶嫌過重者，而有其適用。又犯最重本刑為3年以
    下有期徒刑、拘役或專科罰金之罪，且非刑法第132條第1項
    、第143條、第145條、第186條、第272條第3項及第276條第
    1項之罪，而情節輕微，顯可憫恕，認為依第59條規定減輕
    其刑仍嫌過重者，得免除其刑，刑法第61條第1款定有明文
    ；而刑法第59條之酌量減輕其刑，係指犯罪另有特殊之原因
    與環境，在客觀上足以引起一般同情，認為即予宣告法定低
    度刑期，猶嫌過重者，而有其適用。被告所犯為刑法第284
    條前段之過失傷害罪最重本刑1年以下有期徒刑、拘役或10
    萬元以下罰金。是被告所犯之罪，依前揭之規定，係得為免
    刑判決之案件，合先敘明。
㈡、按和解有使當事人所拋棄之權利消滅及使當事人取得和解契
    約所訂明權利之效力，民法第737條定有明文。申言之，和
    解有「創設的效力」，即創設新的法律關係使消滅權利及取
    得權利，而不再問以前之法律關係如何。且和解一旦合法成
    立，當事人應受和解契約之拘束，縱使一方因而受不利益，
    亦屬讓步之當然結果。被告與告訴人已於108年8月5日就系
    爭交通事故兩造應負之賠償責任達成和解，約定內容略以：
    「壹、茲鑑於事出意外雙方同意和解結案，由甲方（即被告
    ）依據本次事故依法應負之賠償責任賠付乙方（即告訴人）
    ：醫療費、機車修理費及此事故一切依法可請求金額合計新
    台幣35000元整（含強制險），由南山產險直接匯入乙方帳
    戶，乙方賠付甲方車輛修理費，依保險公司核價為依據，雙
    方達成和解。…肆、嗣後無論任何情形乙方或任何其他人不
    得再向甲方要求其他賠償，並不得再有異議及追訴等情事如
    已提出刑事告訴，乙方同意簽立撤回狀向法院撤回告訴，並
    拋棄其餘請求權。」等情，業據被告提出和解書１紙在卷可
    按（警卷第34頁）。
㈢、告訴人主張和解成立後，被告之保險公司南山產物保險公司
    向其求償之汽車修理費太高，故向被告提出告訴，並向被告
    訴請給付侵權行為損害賠償，由本院民事簡易庭以110年度
    南小字第655號受理；惟觀系爭和解書內容，被告與告訴人
    已明確約定和解後「無論任何情形乙方（告訴人）或任何其
    他人不得再向甲方（被告）要求其他賠償，並不得再有異議
    及追訴等情事如已提出刑事告訴，乙方（告訴人）同意簽立
    撤回狀向法院撤回告訴，並拋棄其餘請求權」，而告訴人上
    開主張，均係和解成立後發生之事由，並非和解時告訴人有
    何非出於個人意願而簽立系爭和解書之情事。是告訴人以和
    解成立後發生之事由，據以主張和解無效云云，並無依據。
    被告與告訴人簽訂之系爭和解書既已明定和解後，告訴人無
    論任何情形均不得再向被告請求其他賠償，且告訴人已拋棄
    對被告之損害賠償請求權，依前揭說明，告訴人自無從再依
    已因拋棄而不存在之侵權行為損害賠償請求權向被告請求賠
    償。告訴人向被告訴請損害賠償之民事事件，亦經本院台南
    簡易庭以110年度南小字第655號判決駁回，有該判決書附卷
    可按（本院二審卷第115至118頁）。
㈣、故本院審酌本案告訴人所受傷勢並非嚴重，被告確實於原審
    判決前即與告訴人和解，並於和解契約中載明「無論任何情
    形乙方（告訴人）或任何其他人不得再向甲方（被告）要求
    其他賠償，並不得再有異議及追訴等情事如已提出刑事告訴
    ，乙方（告訴人）同意簽立撤回狀向法院撤回告訴，並拋棄
    其餘請求權」等語，卻因被告之保險公司代位向告訴人請求
    車損之損害賠償，致被告因而再遭告訴人提出告訴，依常情
    ，在客觀上應足以引起一般人之同情，故其犯罪之情狀顯可
    憫恕，並且認其依刑法第59條規定減輕其刑仍嫌過重，而予
    適用刑法第61條第1款免刑之規定。原審未及考量上開情節
    ，未引用上述規定為被告有利之處遇尚有未妥，被告上訴認
    有理由，自應由本院將原判決予以撤銷改判，並衡酌上情，
    認被告情節輕微，顯可憫恕，認為依第59條規定減輕其刑仍
    嫌過重者，是依刑法第61條第1款之規定，對被告所犯之罪
    ，判處免刑。
據上論結，應依刑事訴訟法第455條之1第1項、第3項、第369條
第1項前段、第364條、第299條第1項後段，刑法第284條前段、
第41條第1項前段、第62條前段、第61條第1款，刑法施行法第1
條之1，判決如主文。
本案經檢察官蔡宜玲聲請簡易判決處刑，檢察官李佳潔到庭執行
職務。
中　　華　　民　　國　  110 　年　　11　　月　　18　　日
                  刑事第六庭  審判長法　官  高如宜
                                    法  官  鄭銘仁
                                    法  官  陳鈺雯
以上正本證明與原本無異。
本件不得上訴。
                                    書記官  蔡雅惠
中　　華　　民　　國　 110　　年　　11　　月　　25　　日

附錄法條：
中華民國刑法第284條
（過失傷害罪）
因過失傷害人者，處1年以下有期徒刑、拘役或10萬元以下罰金
；致重傷者，處3年以下有期徒刑、拘役或30萬元以下罰金。